【裁判字號】    99,交聲,2711
【裁判日期】    991029
【裁判案由】    交管條例聲異
【裁判全文】
臺灣板橋地方法院交通事件裁定      99年度交聲字第2711號
原處分機關  交通部公路總局臺北區監理所
異  議  人  甲○○
上列異議人因不服臺北市交通事件裁決所於民國99年8 月26 日
所為北監自裁字第40-C00000000號違反道路交通管理事件裁決書
所為處分，經聲明異議，本院裁定如下：
    主  文
原處分關於罰鍰部分撤銷。
上開撤銷部分，甲○○處罰鍰新臺幣貳萬玖仟伍佰元。
其餘異議駁回。
    理  由
一、原處分意旨略以：異議人即受處分人甲○○於民國96年12月
    5 日22時58分許，於飲酒後，騎乘車牌號碼5485-GU 號自用
    小客車，行經臺北縣中和市○○路、橋和路口（華中橋下）
    ，因「酒精濃度過高駕車，酒測值達0.67MG/L」之違規，經
    臺北縣政府警察局中和分局警備隊員警逕行舉發，爰依道路
    交通管理處罰條例第35條第1 項第1 款規定，裁處異議人罰
    鍰新臺幣（下同）49,500元及吊扣駕駛執照12個月（此部分
    已執行），並施以道路安全講習。
二、異議意旨略以：伊酒後駕車之違規事實業經臺灣板橋地方法
    院檢察署檢察官為緩起訴處分，命向財團法人犯罪被害人保
    護協會臺灣板橋分會支付20,000元，伊已繳納完畢，基於一
    案不兩罰，應准其免再受罰，爰聲明異議等語。
三、按汽車駕駛人飲用酒類或其他類似物後其吐氣所含酒精濃度
    超過每公升0.25毫克或血液中酒精濃度超過百分之0.05以上
    者，不得駕車，道路交通安全規則第114 條第2 款定有明文
    。又汽車駕駛人，駕駛汽車經測試檢定有酒精濃度超過規定
    標準者，處新臺幣15,000元以上60,000元以下罰鍰，並當場
    移置保管該汽車及吊扣其駕駛執照1 年，並應接受道路交通
    安全講習，道路交通管理處罰條例第35條第1 項第1 款、第
    24條第1 項第2 款分別定有明文。另按行政罰法第26條規定
    「一行為同時觸犯刑事法律及違反行政法上義務規定者，依
    刑事法律處罰之，但其行為應處以其他種類行政罰或得沒入
    之物而未經法院宣告沒收者，亦得裁處之；前項行為如經不
    起訴處分或為無罪、免訴、不受理、不付審理之裁判確定者
    ，得依違反行政法上義務規定裁處之。」即所謂一事不二罰
    原則，由於刑事罰與行政罰同屬不法行為之制裁，而刑罰之
    懲戒作用較強，依刑事法律處罰即足資警惕，實無再處行政
    罰之必要，且刑事法律處罰，由法院依法定程序為之，較符
    合正當法律程序，應優先適用，但罰鍰以外之沒入或其他種
    類行政罰，因兼具維護公共秩序之作用，為達行政目的，行
    政機關仍得併予裁處。其他種類行政罰，係指違反行政法上
    義務應受「裁罰性」之「不利處分」，依行政罰法第2 條規
    定，應包括剝奪或消滅資格、權利之吊銷證照處分等。
四、經查：
（一）異議人就其於上開時地飲酒後駕車，呼氣酒精濃度測試值
      達每公升0.67毫克之事實並不爭執，並有臺北縣政府警察
      局舉發違反道路交通管理事件通知單1 紙在卷可稽，其違
      規事實堪可認定。惟異議人同一酒後駕車之行為，因同時
      犯刑法第185 條之3 之公共危險罪，業經臺灣板橋地方法
      院檢察署檢察官於96年12月13日，以96年度速偵字第3276
      號緩起訴處分，諭知於緩起訴處分確定後3 個月內，向財
      團法人犯罪被害人保護協會臺灣板橋分會支付20,000元，
      嗣經異議人於97年5 月29日繳款，緩起訴於98年7 月7 日
      期滿，有上揭案號緩起訴處分書及臺灣高等法院被告前案
      紀錄表各1份附卷可參。
（二）按汽車駕駛人酒後駕車時，如同時觸犯刑法第185 條之3
      之公共危險罪者，道路交通主管機關除依上開行政罰法第
      26條第1 項但書規定，處以其他種類行政罰外，揆諸前揭
      說明，關於行政罰鍰部分，即應依行政罰法第26條、道路
      交通管理處罰條例第10條等規定，移送地方法院檢察署處
      理。復按行政罰法第26條明定「一行為不二罰」之原則，
      且應受行政罰之行為如經「不起訴處分或為無罪、免訴、
      不受理、不付審理」之裁判確定者，始得依違反行政法上
      義務規定裁處之，雖未包括緩起訴處分在內，然緩起訴處
      分之最終使被告免於刑事訴追之效果與不起訴處分之效果
      相同，且被告須待緩起訴處分實質確定時，才最終地確定
      免於受刑事訴追，亦即在緩起訴期間內即猶豫期間期滿前
      ，該緩起訴處分仍有被撤銷之可能，此時原處分機關若依
      法為行政裁決，將使受處分人有同時遭受行政處罰及刑事
      訴追之危險，顯與行政罰法第26條規定之立法意旨相違背
      ；又酒後駕車經檢察官為緩起訴處分，並命駕駛人向公庫
      或公益團體支付一定之金額者，駕駛人係履行檢察官為緩
      起訴處分命令，此等命令名義上雖非刑罰，仍屬特殊之處
      遇措施，造成駕駛人之財產減少或義務增加，性質上亦為
      干預人民自由之處分，與刑事制裁無異，實質上則為刑事
      處罰。再者，縱認該命令因未經法院裁判所為之處罰，非
      刑事處分，但支付款項行為究具行政罰鍰之性質，自不應
      就同一行為再受行政罰鍰。至原處分機關援引交通部95年
      7 月17日交路字第0950006986號函釋以法務部行政罰法諮
      詢小組第1 次會議記錄，認「緩起訴乃附帶條件的不起訴
      處分，亦即是不起訴的一種」，而認應維持原處分云云。
      惟按法官依據法律獨立審判，憲法第80條載有明文。各機
      關依其職掌就有關法規為釋示之行政命令，法官於審判案
      件時，固可予以引用，但仍得依據法律，表示適當之不同
      見解，並不受其拘束，司法院大法官會議解釋釋字第216
      號解釋意旨可資參照。原處分機關所提前開交通部函釋，
      既與本院前揭見解不同，本院並不受其拘束，附此敘明。
（三）按汽車駕駛人，經裁判確定處以罰金低於本條例第92條第
      3 項所定最低罰鍰基準規定者，應依本條例裁決繳納不足
      最低罰鍰之部分，道路交通管理處罰條例第35條第8 項定
      有明文。故倘駕駛人所支付之緩起訴處分金，未達道路交
      通管理處罰條例第92條第3 項所定最低罰鍰基準規定者，
      仍須補繳不足最低罰鍰之部分，始為適法。經查，本件異
      議人原應裁處罰鍰49,500元，惟異議人既已履行上開緩起
      訴處分之20,000元支付義務，依前揭說明，自應僅就差額
      29,500元部分予以裁處。
五、綜上，異議人有酒後駕車之交通違規事實已臻明確，原處分
    機關依道路交通管理處罰條例第35條第1 項第1 款規定，裁
    處異議人罰鍰49,500元部分，因異議人就同一違規事實業經
    緩起訴處分，並履行繳納處分金命令在案，自應由本院就此
    部分予以撤銷，另依交通管理處罰條例第24條第1 項第2 款
    、第35條第1 項第1 款、第8 項、道路交通管理事件統一裁
    罰基準之規定，自為裁罰如主文第2 項所示之罰鍰，以期適
    法；另關於原處分機關對異議人裁處吊扣駕駛執照12個月及
    施以道路交通安全講習部分，因係屬行政罰法第26條第1 項
    但書及第2 條第1 款所稱之其他種類行政罰，因兼具維護公
    共秩序之作用，為達行政目的，原處分機關就此部分之併予
    裁處，於法並無不合，此部分異議為無理由，應予駁回。
據上論結，應依道路交通案件處理辦法第19條、第20條，裁定如
主文。
中    華    民    國    99    年    10    月    29    日
                        交通法庭  法  官  俞秀美
以上正本證明與原本無異。
如不服本裁定，應於裁定送達後五日內敘明抗告理由，向本院提
出抗告狀。
                                  書記官  謝怡貞
中    華    民    國    99    年    10    月    29    日

司法院資訊處製作；財團法人民間司法改革基金會備份。
